【裁判字號】    95,簡上,29
【裁判日期】    950829
【裁判案由】    損害賠償
【裁判全文】
臺灣士林地方法院民事判決              95年度簡上字第29號
上  訴  人  台北GO.GO.公寓大廈管理委員會
法定代理人  乙○○
訴訟代理人  李巾律師
上  訴  人  甲○○
被上訴人    萬安保全股份有限公司
法定代理人  丙○○
上列當事人間請求損害賠償事件，上訴人對於中華民國94年12月
19日本院士林簡易庭94年度士簡字第1030號第一審判決提起上訴
，本院於95年8月15日言詞辯論終結，判決如下：
    主      文
原判決關於第一項命上訴人台北GO.GO.公寓大廈管理委員會給付
部分及第二項命上訴人甲○○給付超過新臺幣參萬元部分，並上
開部分假執行之宣告暨訴訟費用（除確定部分外）之裁判均廢棄
。
上開廢棄部分，被上訴人在第一審之訴及其假執行之聲請均駁回
。
其餘上訴駁回。
第一審（除確定部分外）、第二審訴訟費用由上訴人甲○○負擔
十五分之一，餘由被上訴人負擔。
    事實及理由
一、被上訴人起訴主張：其與上訴人台北GO.GO 公寓大廈管理委
    員會（下簡稱GO.GO 社區）於94年3 月間訂定台北GO.GO 大
    廈大樓管理服務契約書（下簡稱服務契約），契約自94年4
    月1 日生效，於94年6 月30日終止，為期3 個月。然上訴人
    GO.GO 社區違反服務契約之約定，使上訴人甲○○於被上訴
    人撤離後仍留駐上訴人GO.GO 社區服務，被上訴人自得依服
    務契約第19條約定，請求上訴人GO.GO 社區賠償其2 個月服
    務損失，亦即新台幣（下同）264,000 元。另被上訴人與上
    訴人甲○○於94年3 月27日所訂定之僱傭契約，其契約內容
    約定：「原派駐服務社區撤離時，同意由公司另派社區駐點
    服務，絕不留駐原社區服務或以離職等其他方式駐留，否則
    願賠償公司20萬元」。今被上訴人於94年6 月30日與上訴人
    GO.GO 終止合約撤離社區時，上訴人甲○○卻違反契約留駐
    於GO.GO 社區工作，被上訴人自當依法請求上訴人甲○○損
    害賠償20萬元等語。為此聲明：上訴人GO.GO 社區應給付其
    264,000 元。上訴人甲○○應給付其20萬元。
二、上訴人GO.GO 社區則以：其僅與被上訴人或在先之訴外人環
    茂保全公司（下簡稱環茂公司）及在後之訴外人巨龍保全股
    份有限公司（下簡稱巨龍公司），有直接之契約關係，至於
    社區現場之工作人員，如社區主任、警衛及清潔員等，係由
    大樓管理公司（下稱樓管）或保全公司所僱用，與上訴人GO
    .GO 社區並無任何契約關係。上訴人GO.GO 社區既非該服務
    人員之雇主，服務人員亦非向上訴人GO.GO 社區支領薪給，
    僱傭關係僅存於樓管或保全公司與服務人員之間。是以，系
    爭服務契約第19條所稱「留任」一詞之規範效力，自應限縮
    於社區放棄與任何樓管或保全公司締結服務契約，而自行聘
    僱服務人員時，方有其拘束力。則系爭服務契約稱『留任』
    ，應係指上訴人GO.GO 社區不得將社區服務工作，由保全或
    樓管業者提供服務之方式，改為自行僱用服務人員，並同時
    吸納被上訴人所嚴格篩選且訓練成熟之人員，致使原告受有
    人力、物力及時間成本之損失等語置辯。
    上訴人甲○○則以：其於94年3 月27日與被上訴人訂立員工
    僱用約定同意書，並於同日簽署切結書，其復於94年6 月14
    日提出離職書，離職日為94年6 月30日，而其於被上訴人與
    上訴人GO.GO 社區終止上述服務契約後，受僱於巨龍公司，
    由該公司指派仍留駐於被上訴人所撤離之駐點台北GO.GO 社
    區服務。然被上訴人所請求之違約金實屬過高，法院得予以
    酌減等語置辯。
三、本件原審對於被上訴人之請求，判決上訴人GO.GO 社區應給
    付被上訴人264,000 元、上訴人甲○○應給付被上訴人10萬
    元，並駁回被上訴人其餘請求（被上訴人就原審判決其敗訴
    部分，未據聲明不服而告確定）。上訴人GO.GO 社區上訴聲
    明不服，並聲明：(一)原判決廢棄。(二)上開廢棄部分，被上訴
    人於第一審之訴暨假執行之聲請均駁回。上訴人甲○○亦上
    訴聲明不服，並聲明：(一)原判決不利於上訴人部分廢棄。(二)
    上開廢棄部分，被上訴人在第一審之訴暨假執行之聲請均駁
    回。被上訴人則聲明求為：上訴均駁回。
四、本件經受命法官依民事訴訟法第271 條之1 準用同法第270
    條之1 第1 項第3 款規定，整理並協議簡化爭點及不爭執點
    如下（本院95年3 月28日及同年4 月20日準備程序筆錄，本
    院卷第43-44 頁及第63頁）：
  甲、兩造不爭執之事實：
    (一)上訴人GO.GO 社區之部分：
    1.被上訴人與上訴人GO.GO 社區於94年3 月間訂定服務契約
      ，契約自94年4 月1 日生效，於94年6 月30日終止，為期
      3 個月。
    2.被上訴人於94年6 月30日終止服務契約後，94年7 月1 日
      起由巨龍公司接手管理上訴人GO.GO 社區。
    3.被上訴人原派駐之人員即上訴人甲○○，於兩造停止服務
      契約後，仍於GO.GO 社區任職總幹事。
    4.被上訴人與上訴人GO.GO 社區約定每月服務費為132,000
      元。
    5.上訴人GO.GO 社區於94年4 月1 日以前，係由環茂公司負
      責社區服務，當時之總幹事為上訴人甲○○。
    6.兩造所訂服務契約第19條約定：「乙方」（按即被上訴人
      ）停止服務後6 個月內，甲方（按即上訴人）不得留任原
      乙方服務人員，否則應賠償乙方兩個月服務損失」。又第
      17條第5 款約定：「本契約如有增刪修改，應於修改處加
      蓋甲、乙雙方負責人印章後，始生效力。」
    7.上訴人甲○○並非受僱於上訴人GO.GO.社區，而係受僱於
      巨龍公司，並經巨龍公司派駐上訴人GO.GO.社區任總幹事
      一職。
    (二)上訴人甲○○之部分：
    1.上訴人甲○○於被上訴人與上訴人GO.GO 社區終止上述服
      務契約後，仍留駐於被上訴人所撤離之駐點GO.GO 社區服
      務。
    2.上訴人甲○○曾簽署敬業切結書予被上訴人，且該切結書
      為雙方僱傭契約書之一部，而僱傭契約之內容約定：「原
      派駐服務社區撤離時，同意由公司另派社區駐點服務，絕
      不留駐原社區服務或以離職等其他方式駐留，否則願賠償
      公司20萬元整。」。
    3.上訴人甲○○於94年6 月14日提出離職書，並自書離職日
      為94年6 月30日。
    4.上訴人甲○○受僱於巨龍公司，並被派任為上訴人GO.GO
      社區總幹事，為上訴人GO.GO 社區之最高主管。
    5.上訴人甲○○受僱於被上訴人時每月薪資是32,000元，現
      受任於巨龍公司的薪資也是每月32,000元，之前在環茂公
      司的薪資也是每月32,000元。
  乙、兩造所爭執之事項：
    (一)上訴人甲○○部分：
      上訴人甲○○部分則違約金是否過高？
    (二)上訴人GO.GO 社區部分：
      上訴人甲○○經巨龍公司派駐上訴人GO.GO.社區任總幹事
      一職是否該當兩造所定服務契約第19條之要件，而構成違
      約？若是，則違約金是否過高？
五、經查：
（一）上訴人甲○○部分，其違約金是否過高？
      按「約定之違約金過高者，法院得減至相當之數額。」，
      民法第252 條定有明文。至於是否相當，則須依一般客觀
      事實，社會經濟狀況及當事人所受損害情形，以為斟酌之
      標準（79年台上字第1915號判例參照）。查，兩造就1.上
      訴人甲○○於被上訴人與上訴人GO.GO 社區終止上述服務
      契約後，仍留駐於被上訴人所撤離之駐點GO.GO 社區服務
      。2.上訴人甲○○曾簽署敬業切結書予被上訴人，且該切
      結書為雙方僱傭契約書之一部，而僱傭契約之內容約定：
      「原派駐服務社區撤離時，同意由公司另派社區駐點服務
      ，絕不留駐原社區服務或以離職等其他方式駐留，否則願
      賠償公司20萬元整。」之事不爭執，業如前述，則被上訴
      人主張上訴人甲○○違約一事，自屬可採。本院斟酌上訴
      人甲○○前即因受僱於環茂公司而於上訴人台北GO.GO 社
      區任職1 年餘，復因被上訴人予以僱用後續留3 個月，則
      上訴人甲○○自非由被上訴人一手邀聘、訓練再派遣於上
      訴人台北GO.GO 社區。是以，縱被上訴人因僱用上訴人甲
      ○○而曾對之施以教育訓練，其所花費成本自與訓練一新
      人有異。雖上訴人甲○○有上開違約情事，然被上訴人所
      受損害非鉅，因認如依該約定之違約金額命上訴人甲○○
      給付尚屬過高，認應酌減為3 萬元，較為妥適。
（二）上訴人甲○○經巨龍公司派駐上訴人GO.GO 社區任總幹事
      一職是否該當兩造所定服務契約第19條之要件，而構成違
      約？若是，則違約金是否過高？
      按本件服務契約所稱之『留任』，應係指本由被上訴人提
      供上訴人GO.GO 社區服務工作時，所聘請派駐之人員，嗣
      後於被上訴人停止服務之6 個月內，上訴人GO.GO 社區不
      得再自行與曾為被上訴人所聘請派駐之人員成立任用之法
      律關係，而使該曾為被上訴人所聘請派駐之人員，因而得
      以在上訴人GO.GO 社區服務。易言之，若上訴人GO .GO社
      區非自行與曾為被上訴人所聘請派駐之人員成立何種任用
      之法律關係，而僅係因其他公司為上訴人GO.GO 社區提供
      服務工作時，而由他公司聘請派駐曾為被上訴人所聘請派
      駐之人員，然未為上訴人GO.GO 社區拒絕，致該曾為被上
      訴人所聘請派駐之人員因而得以在上訴人GO.GO 社區服務
      時，自非本件服務契約所稱之『留任』，當無受該服務契
      約拘束之必要。查，上訴人甲○○並非受僱於上訴人GO.
      GO社區，而係受僱於巨龍公司，並經巨龍公司派駐上訴人
      GO.GO 社區任總幹事一職，為兩造所不爭執，則上訴人甲
      ○○既係巨龍公司所派駐上訴人GO.GO 社區任總幹事一職
      ，而非上訴人GO.GO 社區自行與上訴人甲○○成立何種任
      用之法律關係，則揆諸前揭說明，自不該當兩造所定服務
      契約第19條『留任』之要件，而不構成違約情事，則被上
      訴人主張上訴人GO.GO 社區違約，自屬無據。是以，被上
      訴人請求上訴人GO.GO 社區給付違約金一事，自無理由。
六、綜上：
（一）上訴人甲○○部分：
      基上所述，則被上訴人基於僱傭契約之約定，訴請上訴人
      甲○○給付違約金3 萬元，為有理由，應予准許。逾此部
      分之請求及假執行宣告之聲請即屬無據。原審雖曾酌減被
      上訴人違約金之請求為10萬元，然仍屬過高，而就超過上
      開應准許部分，為上訴人甲○○敗訴之判決，自有未洽。
      上訴意旨就此部分指摘原判決不當，求予廢棄改判，為有
      理由。至於上開應准許部分，原審判命上訴人甲○○給付
      ，並就准許部分依職權為假執行之宣告，核無違誤，上訴
      意旨就此部分，仍執陳詞，指摘原判決不當，求予廢棄，
      為無理由，應駁回其上訴。
（二）上訴人GO.GO 社區部分：
      上訴人GO.GO 社區由甲○○任總幹事一職，不該當兩造所
      定服務契約第19條『留任』之要件，而不構成違約情事，
      業如前述，從而，被上訴人基於系爭契約第19條之約定，
      訴請上訴人GO.GO 社區賠償2 個月服務損失264,000 元並
      陳明願供擔保請准宣告假執行，即屬無據，為無理由，均
      應予駁回。原審就被上訴人之請求，為上訴人GO.GO 社區
      敗訴之判決，並依職權宣告假執行，自有未洽，上訴意旨
      指摘原判決不當，求予廢棄改判，為有理由。
（三）綜上所述，爰判決如主文所示。
七、本件判決基礎已臻明確，兩造其餘之攻擊防禦方法及訴訟資
    料經本院斟酌後，核與判決之結果不生影響，爰不一一論述
    ，併此敘明。
八、據上論結，本件甲○○之上訴為一部有理由、一部無理由，
    GO.GO 社區之上訴為有理由。依民事訴訟法第436 條之1 第
    3 項、第450 條、第449 條第1 項、第79條，判決如主文。
中    華    民    國    95    年    8     月    29    日
                  民事第二庭  審判長法  官  陳介源
                                    法  官  施月燿
                                    法  官  陳梅欽
以上正本證明與原本無異。
本判決不得上訴。
中    華    民    國    95    年    8     月    31    日
                                    書記官  高郁婷


司法院資訊處製作；財團法人民間司法改革基金會備份。
